臺灣新竹地方法院民事簡易判決
110年度竹東簡字第69號
原      告  泰安產物保險股份有限公司台中分公司

法定代理人  林樹鈺  
訴訟代理人  蔡明儒  
            戴源毅  


被      告  談曉泉  
上列當事人間損害賠償事件，本院於民國110年7月30日辯論終結
，判決如下：
    主  文
被告應給付原告新臺幣壹拾叁萬玖仟叁佰柒拾玖元，及自民國一
一○年三月十六日起至清償日止，按年息百分之五計算之利息。
原告其餘之訴駁回。
訴訟費用新臺幣貳仟陸佰伍拾元由被告負擔百分之五十六即新臺
幣壹仟肆佰捌拾肆元，餘由原告負擔。
本判決第一項得假執行。 　　
    事  實
一、原告主張：被告於民國109年9月30日21時許駕駛車牌號碼00
    0-0000號自用小客車行經國道一號高速公路南向97.7公里內
    側車道時，因未保持行車安全距離，追撞原告承保戶即訴外
    人黃惠真所有由另訴外人林佳諺所駕駛之車牌號碼000-0000
    號自用小客車，致該車牌號碼000-0000號自用小客車受損，
    原告已依保險契約理賠該車牌號碼000-0000號自用小客車受
    損之修復費用新臺幣（下同）247,975元（含工資13,566元
    、烤漆26,015元、零件208,394元），原告依保險法第53條
    第1項規定取得代位求償權。為此，爰依保險代位請求權及
    民法第184條第1項前段、第191條之2規定侵權行為之法律關
    係提起本件訴訟，並聲明：被告應給付原告247,975元，及
    自起訴狀送達翌日起至清償日止，按年息5%計算之利息。
二、被告則以：被告不爭執於上開時地碰撞原告所承保之上開車
    輛，造成上開車輛受損，被告應負損害賠償責任。然本件交
    通事故發生地點於新竹，應可就近由原廠汎德新竹分公司保
    養廠估價修理，惟訴外人黃惠真執意交由汎德台中分公司估
    價修理，是否合於情理。嗣原告理賠人員於109年10月6日致
    電被告表示初估維修費約20餘萬元，並請被告前往泛德台中
    分公司查看，被告請原告理賠人員先寄估價單即儘速前往勘
    查車損實際狀況及估價項目是否真實合致，原告理賠人員即
    於109年10月13日以電子信箱寄發估價單、追加估價單及黑
    白照片等郵件予被告，被告審核後欲與原告理賠人員約定現
    場勘車期日，惟原告理賠人員於109年1月15日致電被告表示
    車輛已開始維修，不需被告同意。被告乃持原告理賠人員所
    提供之上開資料委請汎德新竹分公司進行查估，然因無法現
    場勘驗車輛，且車損照片為黑白照片，致無法判定，然車材
    及工資均尚有折扣空間；又原告提出之估價單修理費用評估
    記載之計算日期為109年10月6日，而零件欄所標示之價格日
    期為109年9月2日，亦與追加估價單所載之109年10月12日不
    同，是原告所提之估價單、追加估價單所列項目及價格是否
    合理可信，應可爭執。又此爭議是否造成損害之發生或擴大
    ，亦可爭議，原告悉數理賠，應為與有過失，被告自得依民
    法第217條第1項主張減輕或免除賠償金額。又依據一般交易
    行情，原告請求賠償項目有不實且金額過高之疑，並應考量
    車輛折舊因素等語抗辯。並聲明：原告之訴駁回。
三、本院之判斷：
（一）原告主張被告於上開時地因未保持行車安全距離，追撞原
      告承保戶即訴外人黃惠真所有由另訴外人林佳諺所駕駛之
      車牌號碼000-0000號自用小客車，致該車牌號碼000-0000
      號自用小客車受損，原告已依保險契約理賠該車牌號碼00
      0-0000號自用小客車受損之修復費用247,975元之事實，
      業據提出新竹市警察局道路交通事故當事人登記聯單、道
      路交通事故現場圖、理賠計算書、估價單、追加估價單暨
      車損照片、統一發票、行車執照、駕駛執照等影本為證，
      並有內政部警政署國道公路警察局第二公路警察大隊110
      年3月22日國道警二交字第1102701657號函檢送之道路交
      通事故相關資料在卷可稽，復為被告所不爭執，自堪信原
      告之主張為真實。
（二）查本件交通事故之發生確係因被告駕駛車牌號碼000-0000
      號自用小客車因未保持行車安全距離，而追撞原告承保戶
      即訴外人黃惠真所有由另訴外人林佳諺所駕駛之車牌號碼
      000-0000號自用小客車，有內政部警政署國道公路警察局
      第二公路警察大隊110年3月22日國道警二交字第11027016
      57號函檢送之道路交通事故相關資料在卷可稽，且為被告
      所自認，自堪認本件交通事故之發生確係因被告之過失所
      致，且被告之過失行為與訴外人黃惠真所有之車牌號碼00
      0-0000號自用小客車受有損害間亦具相當因果關係，被告
      自應就其過失不法侵權行為所致訴外人黃惠真所有車牌號
      碼000-0000號自用小客車之損害，負賠償責任。
（三）按因故意或過失不法侵害他人之權利者，負損害賠償責任
      ；汽車、機車或其他非依軌道行駛之動力車輛，在使用中
      加損害於他人者，駕駛人應賠償因此所生之損害；不法毀
      損他人之物者，被害人得請求賠償其物因毀損所減少之價
      額。民法第184條第1項、第191條之2、第196條分別定有
      明文。又物被毀損時，被害人除得依據民法第196條請求
      賠償外，並不排除民法第213條至第215條之適用，依民法
      第196條請求賠償物被毀損所減少之價額，得以修復費用
      為估定之標準，但以必要者為限（例如：修理材料以新品
      換舊品，應予折舊），有最高法院77年度第9次民事庭會
      議決議、73年度台上字第1574號判決足資參照。查被告就
      本件交通事故之發生確有過失，自應就所致訴外人黃惠真
      所有車牌號碼000-0000號自用小客車毀損負損害賠償之責
      ，惟修復之必要費用，修理材料以新品換舊品，則應予折
      舊。被告抗辯修理材料即零件更換應予折舊，自屬可採。
      而原告確已依保險契約理賠該車牌號碼000-0000號自用小
      客車受損之修復費用247,975元，有原告提出之統一發票
      在卷可稽，應堪足採信。然該修復費用係包括工資24,259
      元（含烤漆工資10,693元、鈑金工資13,566元）、零件22
      3,716元，此有原告提出之估價單、統一發票在卷可稽，
      亦堪足以認定。原告誤將烤漆漆料列入烤漆工資，而主張
      烤漆工資為26,015元、零件為208,394元，則顯屬誤計。
      再者，該車牌號碼000-0000號自用小客車係108年4月出廠
      ，有原告提出之行車執照影本在卷可按，算至本件交通事
      故發生時（即109年9月30日）已使用1年6月，依前揭說明
      ，以新品換舊品而更換之零件，自應予以折舊。而依行政
      院公布之固定資產耐用年數表及固定資產折舊率表，非運
      輸業用客、貨車之耐用年數為5年，採定率遞減法計算折
      舊，每年折舊369/1000，依此計算該車牌號碼000-0000號
      自用小客車更新零件折舊後之必要修復費用即為115,120
      元。據此，該車牌號碼000-0000號自用小客車之必要修復
      費用即為139,379元（計算式如下：工資24,259元＋折舊後
      之零件115,120元＝139,379元）。
（四）第按，負損害賠償責任者，除法律另有規定或契約另有訂
　　　定外，應回復他方損害發生前之原狀。因回復原狀而應給
　　　付金錢者，自損害發生時起，加給利息。第一項情形，債
　　　權人得請求支付回復原狀所必要之費用，以代回復原狀。
　　　民法第213條定有明文。據此，觀諸被害人即訴外人黃惠
　　　真所有之車牌號碼000-0000號自用小客車廠牌係BMW，車
　　　籍地係在台中市，則被害人即訴外人黃惠珍將該自用小客
　　　車送往BMW原廠汎德台中分公司修理，並由原告依保險契
      約理賠後，代位向被告求償回復原狀所必要之費用，自屬
      合法合情合理。況車籍地或汽車所有人所在地未必與交通
      事故發生地同一，蓋交通事故發生地係行車過程中因偶發
      交通事故發生之處所，可能發生在任何地方，故一旦發生
      交通事故，被害人既得請求支付回復原狀所必要之費用，
      以代回復原狀，則被害人自得選擇方便之維修廠修理，因
      此本件被害人即訴外人黃惠珍將該自用小客車送往BMW原
      廠汎德台中分公司修理，自屬合法合情合理。反之，被告
      僅因本件交通事故發生地點在新竹，即認被害人應將該自
      用小客車就近在原廠汎德新竹分公司修理，則係未合於情
      理，不足採認。又原告提出之估價單修理費用評估記載之
      計算日期為109年10月6日，所謂計算日期當然係指修理費
      用評估計算之日期；而追加估價單傳真日期為109年10月1
      2日，則係追加估價單傳真之日期；另估價單修理費用評
      估零件欄所標示之價格日期為109年9月2日，所謂價格日
      期當然係指該公司所定零件價格之日期，意即零件價格並
      非永久不變動，而係可能變動，此觀追加估價單上特別記
      載本估價單有效期限為7天，若因匯率調整而使價格有所
      異動，須以新價格為準即明，故被告以估價單、追加估價
      單上所載之上開3項日期不同，而爭執估價單、追加估價
      單所列項目及價格是否合理可信，乃顯屬無稽。甚且，民
      法第 217 條第1項所謂被害人與有過失，必須其行為與加
      害人之行為，為損害之共同原因，而其過失行為並為有助
      成損害之發生或擴大之行為者，始屬相當。（最高法院10
      7年度台上字第1854號民事判決要旨參照）。被告以原告
      所提估價單、追加估價單所列項目及價格是否合理可信之
      爭議，而認原告悉數理賠，應為與有過失，被告得依民法
      第217條第1項主張減輕或免除賠償金額云云，亦屬無稽，
      而且顯然是出於對法律的誤解，更不足以採認。另被告辯
      稱依據一般交易行情，原告請求賠償項目有不實且金額過
      高之疑云云，亦係個人毫無依據的臆測之詞，全然不足採
      信。
（五）再按，被保險人因保險人應負保險責任之損失發生，而對
      於第三人有損失賠償請求權者，保險人得於給付賠償金額
      後，代位行使被保險人對於第三人之請求權，保險法第53
      條第1項定有明文；而此項法定代位權之行使，有債權移
      轉之效果，故於保險人給付賠償金額後，被保險人對於第
      三人請求權即移轉於保險人（最高法院69年度台上字第92
      3號判決意旨參照）。查原告業已依保險契約之約定賠付
      所承保之該車牌號碼000-0000號自用小客車修復費用，揆
      諸前開說明，自得代位被保險人行使對被告之損害賠償請
      求權。惟損害賠償係填補被害人之實際損害，保險人依保
      險法第53條第1項規定代位被害人請求損害賠償時，倘被
      害人之損害額超過或等於保險人已賠付之金額，保險人固
      得就賠付之範圍代位請求賠償，惟如被害人之損害額小於
      保險人賠付之金額，則保險人所得代位請求者，即應以該
      損害額為限（最高法院65年度台上字第2908號判例意旨參
      照）。據此，訴外人黃惠真所得請求被告賠償之損害額為
      139,379元，則原告所得代位請求被告賠償之損害即應以1
      39,379元為限。
（六）綜上，原告依保險代位請求權及侵權行為之法律關係，請
      求被告給付139,379元，及自起訴狀繕本送達翌日即110年
      3月16日起至清償日止按年息百分之5計算之遲延利息，即
      為有理由，應予准許。至逾上開部分以外之請求，則為無
      理由，應予駁回。
四、假執行宣告：本件係依民事訴訟法第427條第1項適用簡易訴
    訟程序所為被告部分敗訴之判決，就被告敗訴部分，應依職
    權宣告假執行。
五、訴訟費用負擔之依據：民事訴訟法第79條。
中　　華　　民　　國   110    年     8    月    13    日
                  竹東簡易庭    法  官  汪銘欽
以上正本係照原本作成。
如對本判決上訴，須於判決送達後20日內向本院提出上訴狀。如
委任律師提起上訴者，應一併繳納上訴審裁判費。
中　　華　　民　　國   110    年     8    月    13    日
                                書記官  周育瑜